最高法院刑事判決　　　　　　　　　　　　　　　八十六年度台上字第三八一四號
　　上　訴　人　乙○○
　　選任辯護人　曾榮振律師
　　上　訴　人　丙○○
　　　　　　　　甲○○
　　右　一　人
　　選任辯護人　簡坤山律師
右上訴人等因背信等罪案件，不服台灣高等法院中華民國八十五年五月二十二日第二
審更審判決（八十四年度上更(一)字第九六二號，起訴案號：台灣宜蘭地方法院檢察署
八十二年度偵字第二六○九、二八九六、三二七○號），提起上訴，本院判決如左：
    主  文
原判決關於乙○○背信部分及甲○○部分撤銷，發回台灣高等法院。
其他上訴駁回。
    理  由
一發回部分：
本件原判決認定上訴人乙○○係上大公司派駐蘇澳榮民醫院重症大樓工程工地之施工
主任，有為上大公司處理事務之權責，係為他人處理事務之人，見其以偷工減料方式
為上大公司向蘇澳榮民醫院詐得四百八十三‧一一公噸鋼筋之不法利益，卻無從取得
朋分花用，竟另行起意意圖為自己不法之利益，基於概括之犯意，先後於民國八十一
年十月三十日、八十二年一月十二日、八十二年二月十日、八十二年三月一日至三月
十五日，利用該工程工地向宜聯公司進料之機會，偽藉預付款之名義，囑上大公司不
知情之會計林淑貞給付另加上預付款之鋼筋價款予宜聯公司，並商得知情之宜聯公司
經理即上訴人甲○○之協助，將各次與預付款等值之鋼筋數量計一○三‧二一公噸不
予出貨而留存於宜聯公司，俾供其私人運用，而為違背其任務之行為，甲○○竟以幫
助乙○○之意而不為出貨，致上大公司受有與上述鋼筋等值之一百四十五萬五千四百
六十七元之損害等情。因而撤銷第一審關於乙○○、甲○○部分之判決，改判就乙○
○背信部分論處乙○○連續為他人處理事務，意圖為自己不法之利益，而為違背其任
務之行為，致生損害於本人之財產罪刑；甲○○連續幫助為他人處理事務，意圖為自
己不法之利益，而為違背其任務之行為，致生損害於本人之財產罪刑，固非無見。
惟查：(一)、審理事實之法院，本乎發見實質的真實之本旨，對於案內一切與罪名之成
否、論罪科刑有關之證據，除認為不必要者外，均應詳為調查，如有應行調查之證據
未依法調查，率予判決，即難謂無應於審判期日調查之證據未予調查之違法。原判決
認上訴人乙○○係以預付款之名義將等值之鋼筋留存於宜聯公司供其私人運用，而為
違背其任務之行為。惟查上訴人甲○○於調查局訊問時供稱：「上述留存之鋼筋，本
公司仍係依雙方所簽訂之合約價錢計算，除鋼筋本身料錢外，亦包含工錢在內，該批
鋼筋款項已付清，本公司並已開立發票完成交易。」（見偵字第二六○九號卷第八十
一頁）。其所述如果無訛，則上大公司交付之款項能否謂係「預付款」，即非無疑，
究竟雙方之交易憑證及相關帳冊是否記載為「預付款」？如係預付款，相關憑證且已
載明，又何須事後簽立「協議書」？如係預付款，乙○○何以能將等值之鋼筋供其私
人運用？凡此事項，均攸關上訴人等究應負何項罪責，顯有調查究明之必要。乃原審
未進一步調查釐清，亦未據說明理由，即非無未盡調查證據能事及理由不備之違誤。
(二)、科刑判決所認定之事實，與其所採用之證據不相適合，即屬證據上之理由矛盾，
其判決為當然違背法令。原判決以前揭事實已據證人即宜聯公司會計吳淑靖於調查局
訊問及檢察官偵查中指證明確，據為論罪證據之一。惟查吳淑靖於調查局訊問及檢察
官偵訊時並未指證乙○○要將留存之鋼筋供其私人運用，而係稱其不知上大公司為何
要留存鋼筋等語（見調查局卷八十二年八月二十四日調查筆錄及偵字第二六○九號卷
第一三四、一三五頁）。是其認定之事實與所採之證據不盡相符，亦有可議。(三)、有
罪之判決書對於被告有利之證據不採納者，應說明其理由，為刑事訴訟法第三百十條
第二款所明定，故有罪判決書對於被告有利之證據，如不加以採納，必須說明其不予
採納之理由，否則即難謂無判決不備理由之違誤。本件上大公司負責人黃政哲於第一
審證稱：「針對工程合約數量裡面範圍內，工地主任有權決定（指預付貨款）。」（
見一審卷第二二七頁）；又宜聯公司負責人王信豐於第一審亦稱：「那時材料（鋼筋
）漲價，而且有簽約（指與上大公司）不方便漲價，所以要預付款。」、「是（指其
指示甲○○要求上大公司要預付款），當時很多商業上客戶都是這樣。」（見一審卷
第三六三頁背面）。上開證言苟屬非虛，能否謂上訴人乙○○有背信犯行，即非無研
求餘地，原審未詳加審酌，且何以不足採納，原判決理由內未加說明，亦有理由欠備
之疏誤。乙○○、甲○○上訴意旨指摘原判決此部分違背法令，尚非全無理由，應認
仍有發回更審之原因。又此部分雖屬刑事訴訟法第三百七十六條第五款所列之案件，
惟於修正刑事訴訟法施行前，原得上訴於第三審法院，且已繫屬於法院，依刑事訴訟
法施行法第五條第一項規定，仍應依施行前之法定程序終結之，附此明。
二駁回部分：
按刑事訴訟法第三百七十六條所列各罪之案件，經第二審判決者，不得上訴於第三審
法院，法有明文。本件關於上訴人丙○○、乙○○詐欺部分，原審係依刑法第三百三
十九條第一項論處罪刑，核屬刑事訴訟法第三百七十六條第四款之案件。依首開說明
，既經第二審判決，自不得上訴於第三審法院，上訴人竟復提起上訴，顯為法所不許
。
據上論結，應依刑事訴訟法第三百九十七條、第四百零一條、第三百九十五條前段，
判決如主文。
中      華      民      國    八十六    年      六      月    二十六    日
                              最高法院刑事第七庭
                                  審判長法官  董  明  霈
                                        法官  丁  錦  清
                                        法官  賴  忠  星
                                        法官  洪  耀  宗
                                        法官  洪  文  章
      右正本證明與原本無異
                                              書  記  官
中      華      民      國    八十六    年      七      月      四      日
